臺灣高等法院刑事判決　　　　　　　　94年度上訴字第1544號
　　上　訴　人　臺灣臺北地方法院檢察署檢察官
　　被　　　告　乙○○
　　指定辯護人　本院公設辯護人　丙○○
上列上訴人因被告公共危險案件，不服臺灣臺北地方法院92年度
訴字第2115號，中華民國94年4月8日第一審判決（起訴案號：臺
灣臺北地方法院檢察署92年度偵緝字第1324號），提起上訴，本
院判決如下：
    主  文
上訴駁回。
    理  由
一、公訴意旨略以：被告乙○○前於民國87年間因藥事法案件，
    經法院判處有期徒刑五月確定，於89年10月5日入監執行完
    畢。詎不思悔改，因細故而與僱主即告訴人甲○○之弟王信
    雄發生爭執，竟萌縱火故意，於91年7月31日凌晨1時許，手
    持內裝汽油之瓶子（即俗稱汽油彈）至臺北市大安區○○○
    路○段118巷5號之1由甲○○所經營現供人使用之「蒜頭餐廳
    」，以汽油彈丟擲至餐廳內側防火巷內之餐廳前遮雨棚縱火
    ，致該餐廳所架設之遮雨棚遭燒毀不堪使用，足生「蒜頭餐
    廳」及危害餐廳鄰居住宅之安全。嗣經民眾報警迅速處理而
    未釀成災害，因認被告涉犯刑法第174條第1項、第3項之放
    火燒燬現未有人所在之他人所有建築物未遂罪嫌（起訴書原
    記載被告涉犯刑法第173條第1項之罪嫌，經實行公訴檢察官
    於原審審理時當庭變更起訴法條為同法第174條第1項、第3
    項之罪嫌）等語。
二、按犯罪事實應依證據認定之，無證據不得認定犯罪事實；不
    能證明被告犯罪者，應諭知無罪之判決，刑事訴訟法第154
    條第2項及第301條第1項前段分別定有明文。次按認定不利
    於被告之事實須依積極證據，苟積極證據不足為不利於被告
    事實之認定時，即應為有利於被告之認定（最高法院30年臺
    上字第816號判例意旨參照）；認定犯罪事實所憑之證據，
    雖不以直接證據為限，間接證據亦包括在內；然而無論直接
    或間接證據，其為訴訟上之證明，須於通常一般之人均不致
    有所懷疑，而得確信其為真實之程度者，始得據為有罪之認
    定，倘其證明尚未達到此一程度，而有合理之懷疑存在時，
    因而為無罪之判決，尚不得任意指為違法（最高法院76年臺
    上字第4986號判例意旨參照）；檢察官對於起訴之犯罪事實
    ，倘其所提出之證據，不足為被告有罪之積極證明，或其指
    出之證明方法，無從說服法院以形成被告有罪之心證，基於
    無罪推定之原則，自應為被告無罪判決之諭知（最高法院92
    年臺上字第128號判例意旨參照）。
三、本件公訴人認被告涉犯上揭公共危險犯行，係以被告之供述
    、告訴人王智峰之指訴、證人即告訴人之胞弟王信雄、警員
    石國祥、臺北市消防局隊員黃盛維之證述、現場監視器翻拍
    之相片1張、臺北市政府消防局火災原因調查報告書1份暨遮
    雨棚燒毀照片2張、91年7月26日舜泰公司切結書及寶慶路派
    出所員警工作紀錄簿影本各1張，資為論據。訊據被告堅決
    否認其事，辯稱：(一)91 年7月31日事發當時伊不在案發現
    場，伊於91年7月30日晚間與友人黃欽財、潘庚霖等共五人
    到木柵好樂迪KTV唱歌，一直到凌晨1點多才離開KTV回住處
    睡覺；(二)證人王智峰、王信雄均無法確定伊即係縱火之人
    ，僅由衣服及體格推定是伊縱火，而與其有相似衣服之人比
    比皆是，不能僅依證人上開指述，作為有罪判決之依據；(
    三)證人黃盛維、石國祥均證稱無法看清楚監視器所拍攝到
    縱火人之面貌，則證人黃盛維、石國祥之證詞不能作為認定
    伊即是縱火人之依據；(四)檢察官聲請傳喚江堯北、黃武龍
    部分，與本案無直接關聯性等語。
四、經查：
（一）91年7月31日凌晨1時許，位於臺北市大安區○○○路○段
      118巷5號之1由告訴人甲○○經營之「蒜頭餐廳」，遭人
      以瓶子內裝汽油引燃投擲至餐廳南側之防火巷內遮雨棚，
      致蒜頭餐廳南側防火巷內遮雨棚部分燒燬之事實，業據證
      人即告訴人王智峰、臺北市消防局隊員黃盛維分別於原審
      審理時結證在卷（見原審93年9月1日、94年1月25日審判
      筆錄第4頁），復有臺北市政府消防局火災原因調查報告
      書1份及現場照片4幀附卷可憑（見92年度偵字第4914號偵
      查卷第4頁至第23頁、第51頁、第52頁），堪以認定。而
      經詳觀卷附監視錄影光碟片之電腦列印照片1紙（見92年
      度偵字第4914號偵查卷第39頁），僅能辨識有1人站立在
      道路上，該人前方有一團亮光，至於該人係男性或女性及
      其面貌、體型、衣著如何，則完全無法辨識。另據證人王
      智峰證稱已將監視錄影光碟片交予臺北市政府消防局等語
      （見原審93年9月1日審判筆錄第7頁）。原審為勘驗告訴
      人所提出之監視錄影光碟片，以辨明放火之行為人，乃函
      請臺北市政府消防局檢送前述火災案由王智峰提供之監視
      錄影光碟片過院，經臺北市政府消防局函覆：該局已於91
      年8月28日將光碟片隨案移送至臺北市政府警察局刑事警
      察大隊等語；原審復函請臺北市政府警察局刑事警察大隊
      檢送上開光碟片到院，據臺北市政府警察局刑事警察大隊
      函覆：該大隊於91年9月5日接獲臺北市政府消防局函送本
      案之火災原因調查報告書及監視錄影光碟1片，經承辦人
      簽辦逕送轄區大安分局處理等語；原審再函請臺北市政府
      警察局大安分局檢送上開光碟片過院，經該局函覆：臺北
      市政府消防局、臺北市政府警察局刑事警察大隊寄達本案
      相關資料時，並未附送相關光碟片等語，此有臺北市政府
      消防局93年10月21日北市消調字第09333523100號函、臺
      北市政府警察局刑事警察大隊93年11月8日北市警刑大偵
      字第09366 865700號函、臺北市政府警察局大安分局93年
      12月3日北市警安分刑字第09365130100號函各1件在卷可
      佐（見原審卷），因此未能調得前開監視錄影光碟片進行
      勘驗。
（二）次查，證人王智峰、王信雄、黃盛維、石國祥於原審審理
      時均證稱曾經觀看過91年7月31日攝有放火行為人之監視
      錄影畫面，關於其等觀看監視錄影畫面之情形，證人王智
      峰結證稱：其餐廳被縱火當天，住在餐廳樓上的親戚通知
      伊，餐廳燒起來了，叫伊趕快過去，樓上親戚通知時，沒
      有說是何人縱火，其到現場時火已經滅了，消防車已經離
      開，電源全部被切掉了，隔天早上才清理現場，伊並沒有
      看到縱火人，事後觀看監視錄影畫面時，看到縱火人拿1
      個類似汽油彈的東西丟出去，依錄影畫面及電腦列印照片
      不能很清楚辨認縱火人的容貌，但依縱火人的體型肚子凸
      出來及穿著的服裝判斷，應是乙○○，該衣服乙○○以前
      有穿過等語（見原審93年9月1日審判筆錄）；證人王信雄
      結證稱：案發當天晚上伊沒有到現場查看，隔天看監視錄
      影畫面時，看到一個人戴著全罩式安全帽走過來，手上拿
      著東西，看不出是什麼東西，也看不清楚縱火人的臉，此
      人手邊突然有個火光往燒掉的防火巷一丟，之後防火巷那
      邊就著火起來了，從錄影畫面所看到縱火人的衣著顏色、
      形式，其現在已經忘記，之前在警局筆錄有指認縱火人是
      矮矮的有啤酒肚，穿藍白相間寬的直條紋上衣，伊所認識
      的人有這種身材的只有乙○○，且此種樣式的衣服乙○○
      以前穿過，所以指認乙○○是縱火之人等語（見原審93年
      9月1日審判筆錄）；證人即臺北市政府消防局隊員黃盛維
      於原審審理時結證稱：其請餐廳老闆王智峰把監視錄影畫
      面燒成光碟，其等在現場觀看監視錄影畫面時，看到1名
      男子騎著機車，但是畫面很模糊，無法判斷機車的顏色、
      廠牌，也沒有看到車號，也沒有辦法看清楚縱火人的臉，
      該男子拿著1個瓶子點燃之後往遮雨棚方向丟，這時伊詢
      問老闆這人是否認識，當時老闆很肯定的說是他們裡面的
      員工，伊再請老闆確認，並問畫面這麼模糊你如何確認，
      當時老闆肯定回答說是餐廳離職員工。其反覆看了10次監
      視錄影畫面，回到大隊時有重新在電腦螢幕裡面看，並把
      縱火人丟擲的動作做擷取的動作，畫面中沒有辦法看清楚
      安全帽的顏色，只能看到戴著安全帽，因為晚上錄影畫面
      是黑白，也無法看出衣服顏色的深淺，伊當時看到的監視
      錄影劃面有紅格子線交錯等語（見原審94年1月25日審判
      筆錄）；證人即臺北市政府警察局大安分局羅斯福路派出
      所警員石國祥於原審審理時結證稱：其與王智峰、王信雄
      、消防局火調科的人員在現場看了監視器畫面至少3、4遍
      以上，當時看的畫面有1名個男子身材壯碩，穿有直線條
      類似襯衫之類的上衣，因為畫面不是很清楚伊不知道是線
      條是寬的還是細的，衣服的顏色近似於黃色、綠色摻雜的
      ，褲子的顏色好像是藍色的，而且頭部上面有一個光亮的
      火球，畫面中的男子身材不是很高，而且似乎有一點肚子
      、壯壯的，因為監視器的畫面不是很清楚，關於縱火人所
      穿襯衫的形式類似是棉質的直條紋襯衫，其所看到畫面上
      的男子身材與在庭被告乙○○看起來肚子很像，上半身的
      體型相似度很大，看錄影帶時縱火人的面貌不是很清楚，
      但是頭蠻大的等語（見原審94年3月3日審判筆錄）。參以
      證人王智峰、王信雄、黃盛維、石國祥係於火災現場一同
      觀看監視錄影畫面數次，證人黃盛維返回臺北市消防局後
      並再度觀看王智峰提供之監視錄影光碟片數次，惟關於放
      火人所穿著衣服之樣式，證人王信雄證稱係藍白相間寬的
      直條紋上衣等語；證人黃盛維證稱錄影畫面是黑白，無法
      看出衣服顏色的深淺等語；證人石國祥證稱係穿直線條類
      似襯衫之類的上衣，因為畫面不是很清楚伊不知道是線條
      是寬的還是細的，衣服的顏色近似於黃色、綠色摻雜等語
      ，其等所言顯不一致，則放火人所著上衣之顏色、形式究
      竟如何，即非無疑。是由證人王智峰、王信雄、黃盛維、
      石國祥之證詞可徵，前開監視錄影之畫面相當模糊，完全
      無法辨識放火人之面貌；且其等四人所言監視錄影畫面之
      顏色竟有3種不同之證詞，益徵由於監視錄影畫面模糊，
      根本無法清楚辨別畫面所攝物體之正確顏色。則證人王智
      峰、王信雄認為監視錄影畫面所攝放火人所穿衣服係藍白
      相間寬的直條紋上衣，被告曾經穿過此種樣式之上衣，而
      以衣服之顏色、條紋形式指認被告即係放火之人，即非無
      誤認之可能。又證人王智峰、王信雄另以監視錄影畫面所
      攝放火人之身材矮且有啤酒肚，而其等所認識之人僅被告
      有此種身材，因而指認被告為放火之人，然而一般中年人
      具有矮且腹部凸出此一身材特徵者，並非鮮有，則放火之
      人雖有此項身材特徵，在無其他補強證據之情形下，尚無
      從遽認放火人即為被告。
（三）第查，被告於90年7月間至91年7月間任職於告訴人經營之
      蒜頭餐廳擔任廚師職務，證人王信雄於91年7月中旬某日
      曾因被告衣著邋遢加以規勸而與被告發生爭執，二人並因
      此互毆，被告旋即離職等情，為被告所不否認，且經證人
      王智峰、王信雄於原審審理時結證明確（見原審93年9月1
      日審判筆錄第5頁、第20頁、第21頁、第24頁）；又證人
      王信雄於原審審理時證稱：蒜頭餐廳販賣牛肉麵，當時購
      買牛肉之廠商由被告接洽，之後被告無故離職，廠商就來
      店裡找被告，其等不知道有這個帳，所以被告與蒜頭餐廳
      有債務糾紛等語（見原審93年9月1日審判筆錄第29頁），
      此為被告所是認（見原審94年3月22日審判筆錄第3頁），
      檢察官並提出舜泰公司切結書影本1紙為證，是以堪認被
      告於離職前曾與證人王信雄發生糾紛，亦與告訴人經營之
      蒜頭餐廳存有糾葛。然而被告與告訴人及證人王信雄之間
      存有糾紛乙節，或可充為認定被告犯罪之「動機」，抑或
      作為認定被告犯罪之間接證據，惟通常「動機」與犯罪之
      成立無關，而以之為科刑時應予審酌之事項，除於特殊之
      犯罪，以之為主觀不法構成要件之構成要素者，如刑法分
      則中規定以「意圖」為成立要件之罪，故目的犯（意圖犯
      ）在主觀上除須具備故意之構成要件外，尚須具備法定之
      不法意圖，否則其犯罪即無以成立（最高法院93年度臺上
      字第4798號判決意旨參照），本案檢察官起訴被告涉犯刑
      法第173條第1項之罪嫌，核屬結果犯，是以「動機」僅能
      作為認定犯罪事實成立後，於科刑時應予審酌之事項；另
      間接證據雖得作為認定犯罪事實所憑之證據，但間接證據
      ，其為訴訟上之證明，須於通常一般之人均不致有所懷疑
      ，而得確信其為真實之程度者，始得據為有罪之認定，倘
      其證明尚未達到此一程度，而有合理之懷疑存在時，即不
      得作為認定犯罪事實之基礎，查被告與告訴人及證人王信
      雄之間存有糾紛乙節，依一般之客觀判斷，並不必然直接
      指向被告即會以放火之行為報復，是以尚難因被告與告訴
      人及證人王信雄之間存有糾紛，即遽認被告為本案放火之
      行為人。
（四）再查，被告辯稱其於91年7月30日晚間與友人黃欽財、潘
      庚霖等共五人至木柵好樂迪KTV唱歌，一直到凌晨1點多才
      離開KTV回住處睡覺等語，並提出證人黃欽財、潘庚霖及
      黃欽財之富邦商業銀行信用卡消費明細及帳單影本1紙（
      見原審卷）為證。而證人潘庚霖證稱：91年7月30日晚間
      與乙○○、黃欽財等人到好樂迪KTV唱歌，離開KTV時有無
      超過晚上12點其無法確定，離開KTV時大家各自回去，伊
      沒有跟乙○○一起回去，也無法確定當天乙○○有無回到
      住處等語（見原審94年1月4日審判筆錄）；及證人黃欽財
      證稱：其與乙○○、潘庚霖等人於91年7月30日晚上10點
      到好樂迪KTV唱歌，其當時借住於乙○○住處，當天晚上
      11點多伊刷卡買到12點，因有點醉意便於12點自行搭計程
      車回乙○○住處，回到乙○○住處時約12點半左右，隔5
      分鐘後乙○○也回來，其回到乙○○住處後10分鐘就睡了
      ，伊不能確定之後乙○○有無出門等語（見原審94年1月4
      日審判筆錄），與上開信用卡消費明細及帳單影本，固能
      證明被告與證人黃欽財、潘庚霖於91年7月30日晚間10時
      至12時之間在好樂迪KTV唱歌，而尚不能證明被告辯稱其
      於91年7月31日凌晨1點多才離開KTV回住處睡覺等語屬實
      ，然仍無從直接推認被告離開好樂迪KTV後係前往蒜頭餐
      廳放火之事實。
（五）末查，檢察官雖提出員警工作紀錄簿影本1紙，欲證明被
      告因臺北市○○路○段165號1樓告訴人經營之指南分店垃
      圾問題，而與住在臺北市○○路○段167號2樓之黃武龍發
      生衝突，並將黃武龍住處玻璃砸毀，有報復性人格特質之
      事實。然觀之上開員警工作紀錄簿影本記載：「民眾黃武
      龍報案稱自己所居住的地方（指南路2段167號1樓）後面
      巷子的玻璃無故遭不明人士砸破，今因不曉得何人所為，
      暫時保留告訴權。」等情，可徵黃武龍亦不知係何人砸破
      其住處玻璃；況且縱然黃武龍住處之玻璃係被告所砸毀，
      亦與本案構成要件事實無關聯性，尚難據為不利於被告之
      證據。
（六）至於檢察官於原審聲請再度傳喚證人王智峰、王信雄，以
      證明被告與餐廳有債務糾紛，具有報復性人格特質乙節，
      惟證人王智峰、王信雄已於93年9月1日於原審審理時就被
      告與蒜頭餐廳有債務糾紛等情結證甚詳，且被告於原審審
      理時並坦承有此項糾紛，俱如前述，自無就同一證據且已
      臻明瞭之待證事實重行調查之必要。又檢察官於原審聲請
      傳喚江堯北，以證明被告請江堯北打電話給告訴人不要再
      追究帳目之事；及聲請傳喚黃武龍，以證明被告曾經砸破
      黃武龍住處玻璃，然而該二項待證事實均與本案構成要件
      事實無直接關連性，尚無調查之必要，附此敘明。
（七）綜上所述，卷附監視錄影光碟片之電腦列印照片1紙影像
      模糊，完全無法辨識放火人係男性或女性及其面貌、體型
      、衣著如何；又經原審函詢臺北市政府消防局、臺北市政
      府警察局刑事警察大隊、臺北市政府警察局大安分局，均
      未能調得前開監視錄影光碟片進行勘驗；另證人王智峰、
      王信雄、黃盛維、石國祥雖均觀看過監視錄影畫面，然由
      於監視錄影畫面模糊，而無法正確、清楚地辨別畫面所攝
      物體之顏色及放火人之面貌；再者證人王智峰、王信雄以
      監視錄影畫面所攝縱火人之身材矮且有啤酒肚，而其等所
      認識之人僅被告有此種身材，因而指認被告為放火之人，
      然而一般中年人具有矮且腹部凸出此一身材特徵者，並非
      鮮有，則放火之人雖有此項身材特徵，在無其他補強證據
      之情形下，尚無從遽認放火人即為被告；又觀諸檢察官所
      提出員警工作紀錄簿影本之記載，可徵黃武龍亦不知係何
      人砸破其住處玻璃，且縱然黃武龍住處之玻璃係被告所砸
      毀，亦與本案構成要件事實無關聯性，是此工作紀錄簿影
      本尚難據為不利於被告之證據。從而公訴人所舉前開認定
      被告涉犯放火燒燬現未有人所在之他人所有建築物未遂罪
      嫌之證據，未能積極證明被告確有放火之事實，而仍有合
      理之懷疑存在，是本案既不能證明被告有此部分犯罪，原
      審為無罪之諭知，尚無違誤。
五、檢察官上訴意旨略以：「（一）告訴人與證人之陳述有部分
    前後不符，或相互間有所歧異時，究竟何者為可採，法院乃
    得本其自由心證予以斟酌，非謂一有不符或矛盾，即應認其
    全部均為不可採信，尤其關於犯人之特徵（如本件行為人之
    衣著、顏色或線條寬窄等）之細節方面，證人間之指陳，難
    免因時間與記憶是否深刻等因素而有部分未予詳細描述，或
    略有出入，然其基本事實之陳述（如有直條紋之上衣、深色
    之長褲、體型壯碩、小腹微突之體型等情節），若果與真實
    性無礙時，則仍得予以採信。（二）證人黃盛維為從事火災
    鑑識及證物蒐集之消防局人員，據其證稱一個月約從事火場
    工作二十次之多，而證人石國祥係管區派出所警員，從事嫌
    犯之確認、通知、逮捕，對證人石國祥而言，本案係其第一
    次接觸之縱火案件，除記憶較為深刻外，顯不會受「同質性
    的干擾」，記憶不易遺忘，至於對告訴人兄弟而言，本案情
    節及嫌犯穿著、身材等特徵是一生深刻難忘，屬情緒性記憶
    會一輩子存在無疑。本件被害人王智峰、王信雄兄弟二人歷
    次於警、偵訊及審理中皆指證縱火行為人之衣著、體型明確
    無訛，雖證人石國祥之證述非完全一致，但皆僅對行為人之
    衣著陳述上所著重之點不同，對於被告確有放火之基本事實
    並無變異。原審竟對被害人、證人二人陳述衣著等細節方面
    ，偶而有顏色不一，惟就直條紋上衣、深色長褲、體型仍一
    致明確指認相符之各情節遽為全不可採，而對被告判決無罪
    ，顯有失出。（三）本案綜合具關聯性之間接證據及起訴書
    證據清單之一切間接證據以觀，顯已無法想像本案縱火之人
    為被告以外之人，應再調查上述追加證據清單之各項證據，
    證明被告及辯護人之答辯不具合理性，則可證本案已無合理
    懷疑之程度而達超越合理懷疑之定罪程度。（四）被告係一
    人秘密、快速、短暫完成犯罪行為，是被告之主觀意圖、故
    意，常僅能自事後之各項間接證據與犯罪前、中、後情況證
    據（含人證、物證、書證、部分自白、間接待證事實及被告
    對最重要關聯事實之不實供述等事證）本於推理作用互補，
    並參考其他相關證據依經驗法則衡情度理綜合判斷，以認定
    犯罪事實，從而檢察官聲請之調查證據方法倘具有與其他間
    接證據間之互補性質，而有關聯性者，法院將該具有與其他
    間接證據間互補性質之調查證據方法割裂審查，逐一剖析其
    能否單獨為犯罪事實之證明，而未予調查，逕予遽為無罪之
    諭知，自與採證法則及真實發現主義有背。（五）審判中應
    調查之證據未予調查為當然違背法令，刑事訴訟法第379條
    第10款定有明文。所謂應調查之證據未予調查，係指有合理
    可信之關聯性證據只須達百分之四十六以上之可信度即可，
    無須達超越合理懷疑之可信程度始可調查；如此程度之可信
    度，已足以作為判決心證之取捨基礎，亦即足以撼動當事人
    任一方之主張事實基礎，此等百分之四十六以上之可信度之
    證據自有調查之必要性，是檢察官聲請之證據，依上開說明
    ，得以作為認定本案被告犯罪事實之關聯性證據，自有其調
    查之必要性。（六）檢察官已就被告之犯罪事實為舉證，而
    法院現存之積極證據及經驗法則，已足以形成有罪確信之場
    合，若被告未行使其緘默權，反而積極提出答辯與反證，惟
    該答辯與反證不具有合理之依據，且不符合社會常情之經驗
    法則及邏輯推理之論理法則，即不足以動搖法院原先形成之
    有罪確信，從而對被告所提之該答辯與反證，即不得以「反
    證」視之，則檢察官對於該「反證」，即不負有進一步之舉
    證責任，法院自應維持原先形成之有罪之確信。本案檢察官
    既已提出證人、證物及書證作為積極證據，被告無法提出真
    實之不在場證明，本於邏輯上合理性之推理作用及社會經驗
    常情，並衡諸前述各項對被告不利之各項客觀情況事證，加
    之，被告在檢察官積極舉出一切不利事證後，猶對於不在場
    證明之供述在客觀上呈現重大矛盾，足徵被告係本案縱火行
    為人，殆無疑義。（七）被害人在驚駭下之陳述，依美國聯
    邦證據法第803條之 (2)關於陳述人於事件所引起之刺激與
    壓力下所為該驚駭事件之陳述，為傳聞證據之例外，得為補
    強證據。（八）態度為人格之潛在反應，是以某種態度之出
    現，實與其人過去之經驗有關，本案被告所辯矛盾、不實，
    且於縱火後去向不明，經通緝始到案，益徵被告在訊問時即
    知悉其行為乃足以成立犯罪，因畏罪心虛而否認，此態度關
    連性足認其有犯罪無疑，亦即屬態度關聯性之間接情況證據
    範圍。（九）本案詰問及反詰問證人黃欽財及被告，就其整
    體證詞及供述觀察，證人所稱顯屬不實，況證人當庭陳述與
    被告答辯之時間及細節不符，益證不實。（十）訊問依特別
    知識得知已往事實之人者，適用關於人證之規定，刑事訴訟
    法第210條亦定有明文。證人於審理中證述被害人在被告之
    恐嚇下心生不安及對狀態之陳述，屬其體驗事實有不可分離
    或相關聯之推測，因該推測係依其特別實際經驗之親身認知
    ，應具可信性及可靠性，應認有證據能力。本案證人王智峰
    、王信雄證稱因被告曾打破隔鄰餐廳玻璃、持菜刀外出欲砍
    他人，深知被告具報復之人格特質，且被告於六月間與告訴
    人之弟因被告與廠商帳款不清一事發生口角及打架，嗣率同
    黃欽財、廖國欽等人在未作任何交接下一同離職並將物品帶
    走，另有一男子名江堯北，先後於七月中及七月下旬以幫派
    口吻稱被告、黃欽財等人已跟他，不要再追究被告帳款不清
    及打架一事，於被告縱火後不到三天，又打電話予告訴人之
    弟，撇清其與被告之關係。本件放火事實，有被害人所陳述
    之上述事實及提出舜泰公司切結書影本、員警工作紀錄簿影
    本，足資證明，前開證人、書證所述顯對被告之犯行是否成
    立，具關鍵性之影響，原審未予調查，有未盡調查之能事」
    云云。惟查原審已就卷內證據調查之結果，而為綜合判斷，
    詳敘其取捨之理由，並說明被告無放火事實之得心證理由，
    所為論斷從形式上觀察，難認有違背經驗法則、論理法則，
    或有其他違背法令之情形，自不容任意指為違法。況查刑事
    訴訟法第一百六十一條已於九十一年二月八日修正公布，修
    正後同條第一項規定：檢察官就被告犯罪事實，應負舉證責
    任，並指出證明之方法。因此，檢察官對於起訴之犯罪事實
    ，應負提出證據及說服之實質舉證責任。倘其所提出之證據
    ，不足為被告有罪之積極證明，或其闡明之證明方法，無從
    說服法官以形成被告有罪之心證，基於無罪推定之原則，自
    應為被告無罪判決之諭知。本件檢察官未提出適合於證明被
    告犯罪之積極證據，本院就卷內訴訟資料，逐一剖析，參互
    審酌，仍無從獲得被告有罪之心證，應認不能證明被告犯罪
    ，揆諸前揭說明，基於無罪推定之原則，原審為被告無罪判
    決之諭知，洵無不合，檢察官以前詞上訴，主張被告涉有公
    共危險之罪嫌，為無理由，其上訴應予駁回。
據上論斷，應依刑事訴訟法第368條，判決如主文。
本案經檢察官沈世箴到庭執行職務。
中　　華　　民　　國　　94　　年　　7 　　月　　20　　日
　　　　　　　　　刑事第十九庭審判長法　官  葉騰瑞
　　　　　　　　　　　　　　　　    法　官  劉壽嵩
　　　　　　　　　　　　　　　　　  法　官  莊明彰
以上正本證明與原本無異。
檢察官如不服本判決，應於收受送達後十日內向本院提出上訴書
狀，其未敘述上訴之理由者並得於提起上訴後十日內向本院補提
理由書（均須按他造當事人之人數附繕本）。
                                    書記官  廖逸柔
中　　華　　民　　國　　94　　年　　7 　　月　　20　　日
